【裁判字號】    99,訴,2696
【裁判日期】    991026
【裁判案由】    毒品危害防制條例
【裁判全文】
臺灣臺中地方法院刑事判決              99年度訴字第2696號
公  訴  人  臺灣臺中地方法院檢察署檢察官
被      告  乙○○
上列被告因違反毒品危害防制條例案件，經檢察官提起公訴（99
年度毒偵字第2896號），被告於準備程序中就被訴事實為有罪之
陳述，經告以簡式審判之旨，並聽取意見後，經本院合議庭裁定
由受命法官獨任行簡式審判程序，本院判決如下：
    主    文
乙○○施用第一級毒品，累犯，處有期徒刑玖月。又施用第二級
毒品，累犯，處有期徒刑伍月。應執行有期徒刑壹年壹月。
    犯罪事實
一、乙○○前於民國90年間因施用毒品案件，經本院裁定送觀察
    勒戒後，認無繼續施用毒品傾向，於90年12月7日觀察、勒
    戒執行完畢釋放，由臺灣臺中地方法院檢察署檢察官以90年
    度毒偵字第4950號為不起訴處分確定；又於91年間因施用毒
    品案件，經本院裁定送觀察、勒戒後，認無繼續施用毒品傾
    向，於92年3月5日觀察、勒戒執行完畢釋放，並由臺灣臺中
    地方法院檢察署檢察官以92年度毒偵緝字第33號為不起訴處
    分確定；復於92年間因施用毒品案件，經本院以92年度訴字
    第28 44號判決判處有期徒刑1年確定，於94年4月30日縮刑
    期滿執行完畢；再於95年、96年間違反毒品危害防制條例、
    竊盜案件，經本院以95年度訴字第3806號、96年度訴字第15
    36號、96年度易字第2505號判決各判處有期徒刑8月、10月
    及4月確定，嗣因符合中華民國九十六年罪犯減刑條例之規
    定，而減其刑期二分之一，並經本院以97年度聲字第643號
    裁定應執行有期徒刑10月確定；復於96年間因竊盜、詐欺案
    件，經臺灣高等法院臺中分院以97年度上易字第48號判決判
    處有期徒刑8月，減為有期徒刑4月確定，臺灣彰化地方法院
    以96年度易字第1302號判決判處有期徒刑5月、5月，應執行
    有期徒刑9月確定，及本院以97年度簡字第363號判決判處有
    期徒刑3月確定，此3案件並經本院以97年度聲字第2617號裁
    定應執行有期徒刑1年3月確定，經接續執行後，於98年3月
    31日假釋出監併付保護管束，嗣於98年7月1日保護管束期滿
    未經撤銷假釋，視為執行完畢。
二、詎仍不知警惕，基於施用第一級毒品之犯意，於99年4月22
    日中午12時許，在臺中縣霧峰鄉○○路216號5樓之友人住處
    ，以將第一級毒品海洛因以水稀釋混合後，再置於注射針筒
    內，注射於身體血管之方式，施用第一級毒品海洛因1次；
    復基於施用第二級毒品之犯意，於上開施用第一級毒品海洛
    因後，在同一地點，以將第二級毒品甲基安非他命置於玻璃
    球吸食器內，再以火燒烤產生濃煙而以口鼻吸食之方式，施
    用第二級毒品甲基安非他命1次。嗣於99年4月22日下午4時
    許，在臺中縣霧峰鄉烏溪橋頭，為警盤查之際，於有偵查犯
    罪職權之臺中縣警察局霧峰分局萬豐派出所警員發覺前，即
    當場承認施用海洛因及甲基安非他命犯行，並同意採取尿液
    送驗，結果呈嗎啡及甲基安非他命陽性反應，不逃避裁判而
    自首，始查悉上情。
三、案經臺中縣警察局霧峰分局報告臺灣臺中地方法院檢察署檢
    察官偵查起訴。
    理    由
一、查本件被告乙○○所犯，非死刑、無期徒刑、最輕本刑為3
    年以上有期徒刑之罪，或高等法院管轄第一審之案件，被告
    於準備程序中，就前揭被訴事實為有罪之陳述，經受命法官
    告以簡式審判程序之旨，並聽取被告與公訴人之意見後，本
    院認無不得或不宜改依簡式審判程序進行之處，爰依刑事訴
    訟法第273條之1第1項、第284條之1，經合議庭評議後，裁
    定本件由受命法官獨任進行簡式審判程序，是本件之證據調
    查，依刑事訴訟法第273條之2規定，不受同法第159條第1項
    、第161條之2、第161條之3、第163條之1及第164條至170條
    規定之限制，合先敘明。
二、上開犯罪事實，業據被告乙○○於本院準備程序及審理時坦
    承不諱，且被告於99年4月22日為警查獲後採集其尿液，經
    送驗結果，分別呈嗎啡及甲基安非他命陽性反應，有詮昕科
    技股份有限公司99年5月12日編號第00000000號濫用藥物尿
    液檢驗報告、臺中縣警察局霧峰分局勘察採證同意書及該分
    局毒品尿液真實姓名對照表各1份在卷可證(參警卷第5至7頁
    )。又依文獻記載，施用海洛因後24小時內經由尿液排出之
    量可達使用劑量之80%，該種毒品於尿液中排出之最長時限
    ，受施用劑量、施用方式、個人體質及代謝情況等因素影響
    ，因個案而異，一般可檢出之最長時間為海洛因服用後2至4
    天；而施用甲基安非他命後24小時內，約有施用劑量之70%
    由尿中排出，該毒品於尿液中排出之最長時限，受施用劑量
    、施用方式、個人體質及代謝情況等因素影響，因個案而異
    ，一般可檢出之最長時間為甲基安非他命1至5天等情，業經
    行政院衛生署管制藥品管理局90年5月4日管檢字第93902號
    函釋明確，堪認被告上開自白確與事實相符，足以採信。本
    件事證明確，被告犯行洵堪認定。
三、按施用第一、二級毒品為犯罪行為，毒品危害防制條例第10
    條定有處罰明文。故施用第一、二級毒品者，依前揭規定本
    應科以刑罰。惟基於刑事政策，對合於一定條件之施用者，
    則依同條例第20條、第23條之規定，施以觀察、勒戒及強制
    戒治之保安處分。又毒品危害防制條例於92年7月9日修正公
    布，自93年1月9日施行，其中第20條、第23條將施用毒品之
    刑事處遇程序，區分為「初犯」及「5年內再犯」、「5年後
    再犯」。依其立法理由之說明：「初犯」，經觀察、勒戒或
    強制戒治後，應為不起訴處分或不付審理之裁定；經觀察、
    勒戒或強制戒治執行完畢釋放後，「5年內再犯」者，因其
    再犯率甚高，原實施之觀察、勒戒及強制戒治既已無法收其
    實效，爰依法追訴或裁定交付審理。至於經觀察、勒戒或強
    制戒治執行完畢釋放後，「5年後再犯」者，前所實施之觀
    察、勒戒或強制戒治已足以遮斷其施用毒品之毒癮，為期自
    新及協助其斷除毒癮，仍適用「初犯」規定，先經觀察、勒
    戒或強制戒治之程序。從而依修正後之規定，僅限於「初犯
    」及「5年後再犯」二種情形，始應先經觀察、勒戒或強制
    戒治程序。倘被告於5年內已再犯，經依法追訴處罰，縱其
    第3次（或第3次以上）再度施用毒品之時間，在初犯經觀察
    、勒戒或強制戒治執行完畢釋放5年以後，已不合於「5年後
    再犯」之規定，且因已於「5年內再犯」，顯見其再犯率甚
    高，原實施觀察、勒戒或強制戒治，已無法收其實效，即應
    依該條例第10條處罰。至於第3次（或第3次以上）施用毒品
    之時間，是否宜有期間限制？以多久為適宜？則分屬刑事政
    策、專門醫學之範圍，非審判機關所能決定，有待循立法途
    徑解決（最高法院97年度第5次刑事庭會議決議）。而查被
    告於90年間因施用毒品案件，經本院裁定送觀察勒戒後，認
    無繼續施用毒品傾向，於90年12月7日觀察、勒戒執行完畢
    釋放，由臺灣臺中地方法院檢察署檢察官以90年度毒偵字第
    4950號為不起訴處分確定；又於91年間因施用毒品案件，經
    本院裁定送觀察、勒戒後，認無繼續施用毒品傾向，於92年
    3月5日觀察、勒戒執行完畢釋放，並由臺中地方法院檢察署
    檢察官以92年度毒偵緝字第33號為不起訴處分確定；復於92
    年間因施用毒品案件，經本院以92年度訴字第2844號判決判
    處有期徒刑1年確定，於94年4月30日縮刑期滿執行完畢之事
    實，有臺灣臺中地方法院檢察署刑案資料查註紀錄表、臺灣
    高等法院被告前案紀錄表各1份附卷足憑，是其於施用毒品
    案件經觀察勒戒及於5年內因施用毒品案件經法院論罪科刑
    執行完畢獲釋放後，再犯毒品危害防制條例第10條第1項、
    第2項之罪，揆諸上開最高法院決議意旨，本案仍應予以依
    法論科，合先敘明。
四、查海洛因、甲基安非他命分別係毒品危害防制條例第2條第2
    項第1款、第2款規定之第一級、第二級毒品，是被告所為，
    分別犯同條例第10條第1項、第2項之施用第一級、第二級毒
    品罪。被告施用第一級、第二級毒品前持有第一級、第二級
    毒品之低度行為，各應為施用之高度行為所吸收，均不另論
    罪。被告所犯上開二罪間，犯意個別，行為互異，應分論併
    罰。被告曾於90年間因施用毒品案件，經本院裁定送觀察勒
    戒後，認無繼續施用毒品傾向，於90年12月7日觀察、勒戒
    執行完畢釋放，由臺灣臺中地方法院檢察署檢察官以90年度
    毒偵字第4950號為不起訴處分確定；又於91年間因施用毒品
    案件，經本院裁定送觀察、勒戒後，認無繼續施用毒品傾向
    ，於92年3月5日觀察、勒戒執行完畢釋放，並由臺中地方法
    院檢察署檢察官以92年度毒偵緝字第33號為不起訴處分確定
    ；復於92年間因施用毒品案件，經本院以92年度訴字第2844
    號判決判處有期徒刑1年確定，於94年4月30日縮刑期滿執行
    完畢；再於95年、96年間違反毒品危害防制條例、竊盜案件
    ，經本院以95年度訴字第3806號、96年度訴字第1536號、96
    年度易字第2505號判決各判處有期徒刑8月、10月及4月確定
    ，嗣因符合中華民國九十六年罪犯減刑條例之規定，而減其
    刑期二分之一，並經本院以97年度聲字第643號裁定應執行
    有期徒刑10月確定；復於96年間因竊盜、詐欺案件，經臺灣
    高等法院臺中分院以97年度上易字第48號判決判處有期徒刑
    8月，減為有期徒刑4月確定，臺灣彰化地方法院以96年度易
    字第1302號判決判處有期徒刑5月、5月，應執行有期徒刑9
    月確定，及本院以97年度簡字第363號判決判處有期徒刑3月
    確定，此3案件並經本院以97年度聲字第2617號裁定應執行
    有期徒刑1年3月確定，經接續執行後，於98年3月31日假釋
    出監併付保護管束，嗣於98年7月1日保護管束期滿未經撤銷
    假釋，視為執行完畢之事實，有如前述，其於有期徒刑執行
    完畢後5年內，再故意犯本件有期徒刑以上之罪，依刑法第
    47條第1項之規定，構成累犯，並應加重其刑。又按刑法第
    62條所謂發覺，固非以有偵查犯罪權之機關或人員確知其人
    犯罪無誤為必要，而於對其發生嫌疑時，即得謂為已發覺；
    但此項對犯人之嫌疑，仍須有確切之根據得為合理之可疑者
    ，始足當之，若單純主觀上之懷疑，要不得謂已發生嫌疑，
    最高法院72年台上字第641號判例要旨著有明文。又刑法第
    62條之所謂發覺，係指有偵查犯罪職權之公務員已知悉犯罪
    事實與犯罪之人而言，而所謂知悉，固不以確知其為犯罪之
    人為必要，但必其犯罪事實，確實存在，且為該管公務員所
    確知，始屬相當。如犯罪事實並不存在而懷疑其已發生，或
    雖已發生，而為該管公務員所不知，僅係推測其已發生而與
    事實巧合，均與已發覺之情形有別，最高法院75年台上字第
    1634號判例要旨亦闡述至明。本件被告於99年4月22日遭警
    攔撿盤查，並未扣得任何毒品或供施用毒品之工具，員警當
    時僅在臺中縣霧峰鄉烏溪橋頭盤查被告，並非有何確切根據
    而對被告產生施用毒品犯罪之合理可疑，更遑論業已確知被
    告上開犯罪事實欄二所載施用海洛因、甲基安非他命犯行，
    至多只為單純主觀上懷疑或推測，而與刑法第62條所稱之發
    覺尚屬有別。員警雖於攔檢盤查被告時發現其手臂有注射針
    孔，後以電腦查知被告為毒品列管人口，惟該手臂上之注射
    針孔是否即為施用毒品所留，而被告先前是否曾有施用毒品
    紀錄及其過去之素行表現，如同被告之犯罪前科資料，僅為
    其品格證據之一項，並無從據以評斷被告於接受員警盤查前
    有施用毒品之犯行；故被告即使為毒品列管人口，亦非前揭
    判例所稱之確切根據。是被告於具有偵查犯罪職權之機關或
    人員發覺其上開犯罪事實欄二所載施用海洛因、甲基安非他
    命犯行前，於員警攔檢盤查時主動向有偵辦犯罪職務之員警
    供述其施用海洛因、甲基安非他命之犯行，並同意警方採取
    尿液送驗而接受裁判一情，有職務報告1份附卷足憑。本院
    審酌當時情狀，認得依刑法第62條前段規定，減輕其刑，並
    依刑法第71條第1項規定，就該部分犯行，先加後減之。爰
    審酌被告前已有多次施用毒品前科，有上開刑案紀錄表可查
    ，今再為施用，顯見其意志不堅，無法戒絕毒癮，然施用毒
    品究屬戕害自身健康之犯罪，被告施用毒品尚未造成他人明
    顯之危害，且於本院審理中已坦承犯行，犯後態度尚稱良好
    ，並兼衡被告犯罪之動機、目的、手段、生活狀況及智識程
    度等一切情狀，量處如主文所示之刑，並定其應執行之刑，
    以示懲儆。
據上論斷，應依刑事訴訟法第273條之1第1項、第299條第1項前
段，毒品危害防制條例第10條第1項、第2項，刑法第11條前段、
第47條第1項、第62條前段、第51條第5款，判決如主文。
本案經檢察官甲○○到庭執行職務。
中    華    民    國    99    年    10    月    26    日
                  刑事第四庭    法  官  李婉玉
以上正本證明與原本無異。
如不服本判決應於收受判決後10日內向本院提出上訴書狀，並應
敘述具體理由；其未敘述上訴理由者，應於上訴期間屆滿後20日
內向本院補提理由書（均須按他造當事人之人數附繕本）「切勿
逕送上級法院」。
                                書記官  林政佑
中    華    民    國    99    年    10    月    26    日
附錄論罪科刑法條
毒品危害防制條例第10條第1項、第2項
施用第一級毒品者，處 6 月以上 5 年以下有期徒刑。
施用第二級毒品者，處3年以下有期徒刑。

司法院資訊處製作；財團法人民間司法改革基金會備份。
